【裁判字號】    98,易,47
【裁判日期】    980806
【裁判案由】    竊盜等
【裁判全文】
臺灣宜蘭地方法院刑事判決                98年度易字第47號
公  訴  人  臺灣宜蘭地方法院檢察署檢察官
被      告  乙○○
                    （另案在臺灣桃園監獄執行中）
            甲○○
                    （另案在臺灣高雄第二監獄執行中）
上列被告因竊盜等案件，經檢察官提起公訴（96年度偵字第4576
號），本院判決如下：
    主  文
乙○○共同犯行使偽造特種文書罪，累犯，處有期徒刑肆月；又
共同犯竊盜罪，累犯，處有期徒刑陸月；又犯結夥竊盜罪，累犯
，處有期徒刑捌月。應執行有期徒刑壹年月。
甲○○共同犯行使偽造特種文書罪，累犯，處有期徒刑肆月；又
共同犯竊盜罪，累犯，處有期徒刑陸月；又犯結夥竊盜罪，累犯
，處有期徒刑捌月。應執行有期徒刑壹年月。
    事  實
一、(一)乙○○前因贓物、偽造文書案件，經台灣士林地方法院於
    民國95年5月18日，以95年度簡字第38號刑事判決判處有期
    徒刑6月、4月，定應執行刑有期徒刑8月確定，於95年6月30
    日易科罰金執行完畢；另因竊盜案件，經本院於95年7月17
    日，以95年度易緝字第5號刑事判決判處有期徒刑5月確定，
    於95年8月18日易科罰金執行完畢。(二)甲○○前因恐嚇案件
    ，經臺灣板橋地方法院於93年2月26日，以92年度易字第198
    0號刑事判決判處有期徒刑1年確定，於93年12月4日執行完
    畢出監；另因竊盜案件，經臺灣高雄地方法院於94年12月5
    日，以94年度簡字第5612號刑事判決判處有期徒刑6月確定
    ，於95年11月17日易科罰金執行完畢。
二、乙○○、甲○○與姓名年籍不詳，綽號「小黑」、「阿政」
    之成年男子基於行使偽造特種文書與意圖為自己不法所有之
    犯意聯絡，因甲○○精於開啟挖土機之暗鎖，乙○○即聯繫
    甲○○於96年5月10日前來宜蘭地區後，由甲○○與「小黑
    」、「阿政」出外共同尋找適宜之作案目標挖土機，因未尋
    找到適宜之挖土機，甲○○即接受乙○○指示，而與「小黑
    」、「阿政」分頭尋找作案目標。嗣後「小黑」、「阿政」
    在宜蘭縣五結鄉○○路77之9號旁左側150公尺農地發現戊○○所有停放在該處之挖土機（KOMATSU廠牌，型號為PC-2015
    ，車身號碼39594，1991年份）1部，因該挖土機未設置暗鎖
    ，「小黑」、「阿政」即未通知甲○○前來現場處理，而於
    96年5月11日凌晨1時10分許，逕由「小黑」、「阿政」駕駛
    白色國瑞牌車頭之拖板車，該拖板車懸掛於不詳時間取得之
    偽造車牌號碼IG-740號車牌，足生損害於公路監理機關對車
    輛車牌管理及主管機關取締違規車輛之正確性，以懸掛偽造
    車牌之拖板車載運挖土機方式，竊取置於該處戊○○所有之
    挖土機，甲○○則至台北縣坪林鄉與「小黑」、「阿政」會
    合。
三、乙○○、甲○○、「小黑」、「阿政」復基於意圖為自己不
    法所有之犯意聯絡，再於96年5月30日甲○○前來宜蘭地區
    與乙○○會合後。乙○○與丁○○聯絡後，丁○○即與乙○○、甲○○、「小黑」、「阿政」基於意圖為自己不法所有
    之犯意聯絡，由丁○○負責帶路工作，甲○○、「小黑」、
    「阿政」共同尋找作案目標挖土機。於96年5月30日晚間10
    時許，在宜蘭縣五結鄉○○○○○道工地，由甲○○將停放
    於該處丙○○所有之挖土機（YANMAR廠牌，型號VI40-1，機
    號10640）上暗鎖開啟，另由「小黑」、「阿政」分別駕駛
    前開懸掛偽造車牌號碼IG-740號拖板車及不詳車號小貨車前
    來，以拖板車載運挖土機之方式，竊取丙○○所有之挖土機
    得逞。甲○○另駕車離去，再接由乙○○駕車至濱海公路某
    路段與「小黑」、「阿政」會合後，乙○○帶領「小黑」、
    「阿政」至宜蘭縣北宜公路路口處，並通知丁○○前來，再
    接續由丁○○帶領「小黑」、「阿政」行經北宜公路至台北
    縣石碇鄉，丁○○並負責該路段之把風工作，而乙○○另駕
    車沿國道3號高速公路至石碇鄉與「小黑」、「阿政」會合
    。
四、案經宜蘭縣政府警察局羅東分局報請臺灣宜蘭地方法院檢察
    署檢察官偵查起訴。
    理  由
一、訊據被告乙○○、甲○○就前開犯罪事實三之竊盜犯行於審
    理中均坦承不諱；就前開犯罪事實二部分，被告乙○○、甲○○均矢口否認有竊盜犯行，被告乙○○辯稱：96年5月10
    日當天是「小黑」來找伊，因為宜蘭地區做怪手的人伊都認
    識，所以伊不想做，因此聯絡甲○○，把甲○○介紹給「小
    黑」云云；被告甲○○則辯稱：乙○○聯絡伊來宜蘭，於96
    年5月10日晚上6、7點到乙○○家，之後「小黑」、「阿政
    」帶伊去羅東看挖土機，伊認為太靠近大馬路，伊跟「小黑
    」說不行，伊就在附近找，如果有的話再跟他們說，伊去找
    乙○○以前的朋友聊天，聊天完畢後就回家，邊看挖土機，
    但是都沒有看到中意的云云。
二、就前開犯罪事實三部分，業據被害人丙○○於警訊中指述其
    所有之挖土機遭竊等情（參見警羅偵字第00963106461號卷
    【下稱警卷】第23、24頁96年5月31日警訊筆錄）。而丙○○所有之挖土機遭竊後，由懸掛車牌號碼IG-740號之拖板車
    載運，由丁○○駕駛車牌號碼9277-HA自用小客車帶路，行
    經北宜公路離開宜蘭地區等情，亦為被告乙○○、甲○○自
    承在卷，並據同案共犯丁○○供承在卷，復有北宜路、五結
    鄉○○村○○道路、五結鄉○○路往濱海公路等路口監視器
    錄影畫面翻拍照片19幀在卷可佐（警卷第39至48頁）。是被
    告乙○○、甲○○就犯罪事實三之竊盜犯行堪以認定。
三、就前開犯罪事實二部分，經查：
  (一)被害人戊○○於警訊及本院審理中，指述其所有之挖土機遭
    竊等情（參見警卷第20、21頁96年5月11日警訊筆錄、本院
    卷第134頁98年7月23日審判筆錄）。而戊○○所有之挖土機
    遭竊後，由懸掛車牌號碼IG-740號之拖板車載運，經由北宜
    公路離開宜蘭地區○○○○○路、坪林鄉○○路○路口監視
    器錄影畫面翻拍照片13幀在卷可佐（警卷第32至38頁）。雖
    被告甲○○辯稱應被告乙○○之邀而前來宜蘭地區，並與「
    小黑」、「阿政」共同尋找作案目標挖土機未果後，即與「
    小黑」、「阿政」分手云云。惟按共同正犯之成立，係以行
    為人彼此間有犯意之聯絡及行為之分擔為其要件，故共同正
    犯間，非僅就其自己實施之行為負其責任，並在犯意聯絡之
    範圍內，對於他共同正犯所實施之行為，亦應共同負責。被
    告甲○○與「小黑」、「阿政」在尋找作案目標之初，彼此
    間即有共同竊盜之合意，雖因未找到合適作案目標，被告甲○○即與「小黑」、「阿政」分手，但被告甲○○自承：「
    小黑帶我去羅東看小乖乖，我認為太靠近大馬路，當時大概
    是7點多，我跟小黑說不行，我就走了，我在附近找，看看
    有沒有小乖乖，如果有的話再跟他們說」、「（你剛才說所
    看的小挖土機沒有辦法偷，離開之後，有繼續找適合的對象
    ？）是。當天晚上都沒有找到要偷的。」（本院卷第134、1
    39頁98年7月23日審判筆錄），足見被告甲○○雖與「小黑
    」、「阿政」分手，但被告甲○○顯非放棄共同行竊之決意
    ，僅係與「小黑」、「阿政」分頭尋找作案目標而已，「小
    黑」、「阿政」於找到作業目標即被害人戊○○之挖土機後
    ，因該挖土機並無設置暗鎖，故未通知被告甲○○前來開鎖
    ，而不迨被告甲○○前來會合，「小黑」、「阿政」即自行
    著手竊取挖土機。再依卷附被告甲○○持用之行動電話號碼
    0000000000號行動電話雙向通聯紀錄所示（警卷第82至84頁
    ），該電話於96年5月11日凌晨1時54分53秒之基地台位置為
    雪山隧道南口，於同日凌晨2時31分50秒、同日凌晨2時33分
    49秒之基地台位置均為台北縣坪林鄉○○街13號，同日凌晨
    3時4分17秒之基地台位置為台北縣石碇鄉○○路66號，可見
    被告甲○○由國道5號高速公路離開宜蘭地區後，再至坪林
    鄉與「小黑」、「阿政」會合，是被告甲○○前開辯解要無
    足採。
  (二)被告乙○○雖辯稱僅係聯絡被告甲○○前來宜蘭地區，但並
    無共同行竊云云。惟據被告甲○○前於警訊中關於96年5月1
    1日之竊案陳稱：「我沒有在場，但乙○○叫我在附近尋找
    其他目標。」（參見警卷第4頁96年11月13日警訊筆錄），
    再於偵查中證稱：「96年5月10日晚上7點，我開車去乙○○
    羅東火車站旁邊的住處，要找乙○○，乙○○說朋友那邊有
    欠小乖乖，為了要找小型怪手，50CC以下的小型怪手簡稱為
    小乖乖，所以晚上就開車在羅東、宜蘭地區尋找小乖乖，那
    天沒有找到中意的小乖乖，乙○○就叫我自己開車去找，是
    有看到，但是找到的都是不合適的。」（偵卷第24、25頁97
    年1月15日偵訊筆錄）。且被告甲○○於96年5月11日凌晨2
    時31分50秒、同日凌晨2時33分49秒，以其持用之行動電話
    號碼0000000000號撥打被告乙○○持用之行動電話號碼0000
    000000號，以被告甲○○事前接受被告乙○○之指示尋找作
    案目標挖土機，再於事成後由被告甲○○聯繫被告乙○○等
    情，被告乙○○關於本件竊案顯有犯意之聯絡。
  (三)依前開路口監視器錄影畫面翻拍照片所示，被害人之挖土機
    係遭懸掛車牌號碼IG-740號白色國瑞牌車頭之拖板車載運。
    而真正懸掛車牌號碼IG-740號之拖板車，其車主為大鵬汽車
    貨運股份有限公司，車輛廠牌為MITSUBISHI，有車號查詢汽
    車車籍資料、車輛照片4幀附卷可證（警卷第50至52頁），
    堪認被告行竊時所使用車輛上懸掛之車牌號碼IG-740號，應
    係偽造之車牌。而前開竊案發生之時間均係夜間，而被告於
    竊得被害人之挖土機後，均係利用山路躲避人煙以離開宜蘭
    地區，顯見被告於竊得挖土機時，事前即經過詳細之策劃與
    分工，於事後亦擬定載運贓物之計畫，並利用懸掛偽造車牌
    之拖板車以躲避追查等情無訛。
  (四)綜上所述，本件事證明確，被告前開行使特種文書、竊盜犯
    行堪以認定，應依法論科。
四、按刑法第321條第1項第4款之結夥3人以上竊盜罪，係以在場
    共同實行或在場參與分擔實行犯罪之人為限，核被告乙○○
    、甲○○關於犯罪事實二所為，均係犯刑法第216條、第212
    條行使偽造特種文書罪、第320條第1項竊盜罪；關於犯罪事
    實三所為，均係犯刑法第321條第1項第4款結夥3人以上竊盜
    罪。被告乙○○、甲○○就前開犯罪事實二之行使偽造特種
    文書、竊盜犯行部分，與綽號「小黑」、「阿政」之成年男
    子，及就前開犯罪事實三犯行部分，與丁○○、綽號「小黑
    」、「阿政」之成年男子，有犯意之聯絡及行為之分擔，皆
    為共同正犯。被告甲○○、乙○○所犯上開3罪，犯意各別
    ，行為互殊，均應予分論併罰。查被告乙○○前因贓物、偽
    造文書案件，經台灣士林地方法院以95年度簡字第38號刑事
    判決判處有期徒刑6月、4月，定應執行刑有期徒刑8月確定
    ，於95年6月30日易科罰金執行完畢，另因竊盜案件，經本
    院以95年度易緝字第5號刑事判決判處有期徒刑5月確定，於
    95年8月18日易科罰金執行完畢；被告甲○○前因恐嚇案件
    ，經臺灣板橋地方法院以92年度易字第1980號刑事判決判處
    有期徒刑1年確定，於93年12月4日執行完畢出監，另因竊盜
    案件，經臺灣高雄地方法院以94年度簡字第5612號刑事判決
    判處有期徒刑6月確定，於95年11月17日易科罰金執行完畢
    ，有被告2人之臺灣高等法院被告前案紀錄表可按，被告2人
    受有期徒刑之執行完畢，5年內再犯法定刑有期徒刑以上之
    上開3罪，為累犯，均依法加重其刑。爰審酌被告2人多次竊
    取他人挖土機，於犯罪亦未交代被竊物品流向，致使被害人
    追索困難，依渠等犯罪之動機、目的、手段、被害人所受損
    害，及被告2人犯罪後之態度等一切情狀，就其所犯上開3罪
    分別量處如主文所示之刑，及均定其應執行刑，以示懲儆。
據上論斷，應依刑事訴訟法第299條第1項前段，刑法第28條、第
216條、第212條、第320條第1項、第321條第1項第4款、第47條
第1項、第51條第5款，刑法施行法第1條之1第1項、第2項前段，
判決如主文。
本案經檢察郭欣怡到庭執行職務
中    華    民    國    98    年    8     月    6     日
                  刑事第四庭法  官  辜漢忠
以上正本證明與原本無異。
如不服本判決應於收受送達後十日內向本院提出上訴書狀，並應
敘述具體理由；其未敘述上述理由者，應於上訴期間屆滿後二十
日內向本院補提理由書(均須按他造當事人之人數附繕本)「切勿
逕送上級法院」。
                            書記官  許麗汝
中    華    民    國    98    年    8     月    10    日
附錄本案論罪科刑法條：
刑法第216條
行使第210條至第215條之文書者，依偽造、變造文書或登載不實
事項或使登載不實事項之規定處斷。
刑法第212條
偽造、變造護照、旅券、免許證、特許證及關於品行、能力服務
或其他相類之證書、介紹書，足以生損害於公眾或他人者，處1
年以下有期徒刑、拘役或3百元以下罰金。
刑法第320條第1項
意圖為自己或第三人不法之所有，而竊取他人之動產者，為竊盜
罪，處5年以下有期徒刑、拘役或5百元以下罰金。
刑法第321條第1項第4款
犯竊盜罪而有左列情形之一者，處6月以上、5年以下有期徒刑：
四、結夥三人以上而犯之者。


司法院資訊處製作；財團法人民間司法改革基金會備份。
